【裁判字號】    89,易,2887
【裁判日期】    891016
【裁判案由】    詐欺
【裁判全文】
臺灣板橋地方法院刑事判決                        八十九年度易字第二八八七號
    公  訴  人  臺灣板橋地方法院檢察署檢察官
    被      告  乙○○
                丙○○○
右列被告因詐欺案件，經檢察官提起公訴（八十九年度偵字第八六九六號），本院判
決如左：
    主  文
乙○○、丙○○○同連續意圖為自己不法之所有，以詐術使人將本人之物交付，各處
有期徒刑捌月。
    事  實
一、乙○○、丙○○○（起訴書誤載為陳呂淑芬）係夫妻，明知其等因積欠地下錢莊
    債務，已無資力，仍共同基於意圖為自己不法所有之概括犯意，自民國（下同）
    八十九年二月九日起，至同年月二十九日止，在其二人之臺北縣土城市○○街九
    號住處及台北縣板橋市○○路○段一七八號一樓，甲○○所開設之當舖內，佯以
    渠等所經營之羊奶生意受口蹄疫影響，須資金周轉為由，向甲○○借款，並持乙○○所簽發，以世華商業銀行雙和分行為付款人之如附表編號一至六所示支票以
    為擔保，致甲○○陷於錯誤而交付如附表編號一至六所示金額予乙○○、丙○○○，共計詐得新台幣（下同）一百三十六萬二千元。乙○○、丙○○○復承前共
    同意圖為自己不法所有之概括犯意，於八十九年三月一日，在甲○○所開設之前
    開當舖內，向甲○○購買價值十九萬一千元之手錶，並簽發附表編號七所示支票
    佯為給付，致甲○○陷於錯誤而交付前開手錶予乙○○、丙○○○，待取得手錶
    後，旋即將之典當換取金錢。嗣附表所示支票屆期未能兌現，乙○○、丙○○○
    亦不見蹤影，甲○○始悉受騙。
二、案經被害人甲○○訴請臺灣板橋地方法院檢察署檢察官偵查起訴。
    理  由
一、訊據被告乙○○、丙○○○固坦承有於事實欄所載時地，向告訴人借款以為週轉
    ，並購買手錶，惟並無詐欺之意圖，乙○○辯稱：因伊先將賣羊奶的錢清償地下
    錢莊債務，而羊奶生意受口蹄疫影響，暫時無進帳，故無錢還告訴人，因告訴人
    係經營當舖，且伊有向其借款，故告訴人向伊推銷手錶時，伊不好意思拒絕，始
    會購買云云。丙○○○辯稱：伊雖有與乙○○同去借款，並簽發支票，但伊不知
    乙○○向地下錢莊借錢云云。惟查：右揭事實，業據告訴人甲○○指訴甚詳，且
    有附表所示支票及退票理由單附卷足稽。被告乙○○亦自承，向告訴人借款之時
    ，沒有向告訴人表示伊有向地下錢莊借款，顯見被告乙○○亦知如向告訴人表示
    伊有向地下錢莊借款時，告訴人不會借錢予伊周轉，更遑論出售拾餘萬元之手錶
    予被告乙○○。再參以被告乙○○於八十八年十月十二日在世華商業銀行雙和分
    行開設支票存款帳戶後，該帳戶之餘額經常為零或僅餘數百元，如有進帳，亦旋
    提領，並於八十九年四月二十八拒絕往來，有該行八十九年八月十七日（89）世
    雙和發字第一四號函在卷可稽，足認被告本無資力，復對告訴人隱瞞其有向地下
    錢莊借款之事實，顯有為自己不法所有之意圖。按被告二人係夫妻，一同經營羊
    奶生意，且被告丙○○○自承，與被告乙○○同往告訴人處借款，由其填寫支票
    後，再交由乙○○蓋章，並負責賣羊奶之業務，顯見被告丙○○○對二人之經濟
    情況知之甚詳，豈有不知乙○○向地下錢莊借款，且二人無資力償還借款等情，
    是被告乙○○、丙○○○二人就詐欺犯行，有犯意聯絡，行為分擔，為共同正犯
    ，二人所辯，均係事後卸責之詞，諉不足採，其等犯行事證明確，堪以認定。
二、核被告二人所為，均係犯刑法第三百三十九條第一項之詐欺取財罪。被告二人間
    有犯意聯絡、行為分擔，為共同正犯。又被告所為數行為，時間緊接、所犯罪名
    相同、顯係出於概括犯意為之，為連續犯，爰依刑法第五十六條之規定以一罪論
    ，並加重其刑。爰審酌被告犯罪之動機、目的、手段，犯罪時所受之刺激及其品
    性、生活狀況、智識程度、犯罪所生之損害，及犯罪後未能清償借款等一切情狀
    ，量處如主文所示之刑，以示懲戒。
據上論斷，應依刑事訴訟法第二百九十九條第一項前段，刑法第二十八條、第五十六
條、第三百三十九條第一項，罰金罰鍰提高標準條例第一條前段，判決如主文。
本案經檢察官彭聖斐到庭執行職務
中      華      民      國    八十九    年      十      月     十六     日
                                      台灣板橋地方法院刑事第四庭
                                          法  官  王  敏  慧
右正本証明與原本無異
如不服本判決應於送達後十日內向本院提出上訴狀
                                          書記官  廖  美  紅
中      華      民      國    八十九    年      十      月     十八     日
附錄本案論罪科刑法條全文：
刑法第三百三十九條
意圖為自己或第三人不法之所有，以詐術使人將本人或第三人之物交付者，處五年以
下有期徒刑、拘役或科或併科一千元以下罰金。
以前項方法得財產上不法之利益或使第三人得之者亦同。
前二項之未遂犯罰之。


司法院資訊處製作；財團法人民間司法改革基金會備份。
